臺灣臺南地方法院刑事判決
111年度金訴字第608號
公  訴  人  臺灣臺南地方檢察署檢察官
被      告  翁德峰





上列被告因詐欺等案件，經檢察官提起公訴（111年度偵字第146
27號），被告於本院準備程序中就被訴事實為有罪之陳述，經本
院告以簡式審判程序之旨，並聽取當事人之意見後，裁定改行簡
式審判程序，並判決如下：
    主  文
丁○○犯三人以上共同詐欺取財罪，共肆罪，各處如附表主文欄所
示之刑。應執行有期徒刑拾月。
未扣案之犯罪所得新臺幣貳仟柒佰柒拾貳元，沒收，於全部或一
部不能沒收或不宜執行沒收時，追徵其價額。
    事  實
一、丁○○於民國111年4月27日前某時，加入真實姓名、年籍不詳之
    成年人所組成之3人以上，以實施詐術為手段之具有持續性、
    牟利性之有結構性組織（下稱本案詐欺集團，無證據證明有
    未滿18歲之人），擔任「車手」之角色，負責以該集團提供
    之提款卡，提領詐騙款項，約定可分得該次提領總額1%之報酬
    。並以不詳之行動電話（未扣案），連結網路登入飛機通訊軟體
    ，作為與該集團之聯絡工具。丁○○及本案詐欺集團成員即意
    圖為自己不法所有，共同基於三人以上詐欺取財及掩飾隱匿
    詐欺所得去向之洗錢犯意聯絡，推由該詐欺集團某成年成員
    ，對附表所示被害人戊○○等4人，以附表所示方式詐騙，致
    其等均陷於錯誤，於附表所示時間，將附表所示金額之款項
    ，匯至附表所示帳戶。丁○○復依本件詐騙集團指示，於附表
    所示時、地，持附表所示帳戶之提款卡，提領附表所示金額之
    款項，並於附表所示時地，交予附表所示對象，藉此製造金流
    斷點，隱匿詐欺犯罪所得之去向、所在。丁○○因而取得新臺
    幣（下同）2,772元之報酬。
二、案經戊○○、己○○、乙○○訴由臺南市政府警察局第一分局報告
    臺灣臺南地方檢察署檢察官偵查起訴。
    理  由
一、本件被告所犯為死刑、無期徒刑、最輕本刑為3年以上有期
    徒刑以外之罪，且非高等法院管轄第一審之案件，於本院準
    備程序進行中，被告就被訴事實為有罪之陳述(金訴卷第364
    頁)，經告知被告簡式審判程序之旨，並聽取公訴人、被告
    意見後，本院合議庭裁定由受命法官獨任進行簡式審判程序
    。又本件之證據調查，依刑事訴訟法第273條之2規定，不受
    同法第159條第1項、第161條之2、第161條之3、第163條之1
    及第164條至第170條規定之限制，合先敘明。　　
二、上揭犯罪事實，業據被告丁○○於本院審理時坦承不諱，核與
    告訴人戊○○、己○○、乙○○、丙○○於警詢中之指訴相符，復有
    監視器畫面翻拍照片7張、中華郵政股份有限公司111年5月1
    9日儲字第1110151976號函暨郵局帳號000000000000000號帳
    戶交易明細、111年5月10日儲字第1110141710號函暨郵局帳
    號00000000000000號帳戶交易明細、己○○提出之交易明細及
    手機通訊截圖、丙○○提出之交易明細及手機通訊截圖3紙、
    戊○○提出之網路匯款資料、乙○○提出之網路匯款資料1紙等
    （警卷第9至12、13至17、19至23、41、43、62至65頁、偵
    卷第27、29頁）在卷可參，足認被告之任意性自白與事實相
    符，應堪採信。綜上，本件事證明確，被告犯行洵堪認定，
    應依法論科。
三、論罪科刑：　　
  ㈠按本條例所稱犯罪組織，指三人以上，以實施強暴、脅迫、
    詐術、恐嚇為手段或最重本刑逾五年有期徒刑之刑之罪，所
    組成具有持續性或牟利性之有結構性組織；前項有結構性組
    織，指非為立即實施犯罪而隨意組成，不以具有名稱、規約
    、儀式、固定處所、成員持續參與或分工明確為必要，組織
    犯罪防制條例第2條定有明文。稽諸被告於本院準備程序時
    之供述，本案詐欺集團人數已達3人以上，由其等之分工模
    式，足見本案詐欺集團係透過縝密之計畫與層層分工，由成
    員間彼此相互配合，以實施詐術為手段而組成之三人以上具
    有持續性及牟利性之有結構性詐欺組織，非為立即實施犯罪
    而隨意組成者，是本案詐欺集團，應認屬組織犯罪防制條例
    第2條第1項所稱之犯罪組織，至為明確。又按共同正犯間，
    在合同意思範圍內，相互利用他人之行為，以達其犯罪之目
    的，原不必每一階段均參與，祇須分擔犯罪行為之一部，即
    應對於全部所發生之結果共同負責。且數共同正犯之間，原
    不以直接發生犯意聯絡者為限，即有間接之聯絡者，亦包括
    在內，也不限於事前有所協議，於行為當時，基於相互之認
    識，以共同犯罪之意思參與者，亦無礙於共同正犯之成立。
    是以共同正犯之行為，應整體觀察，就合同犯意內所造成之
    結果同負責任，而非僅就自己實行之行為負責(最高法院110
    年度台上字第5315號判決意旨參照)。本案詐欺行為分工方
    式乃由其他詐欺集團成員實施詐騙行為，被告則依指示擔任
    車手，並於提領款項後，轉交其他詐欺集團成員，堪認被告
    丁○○與其他本案詐欺集團成員相互間，具有彼此利用之合同
    意思，而互相分擔犯罪行為。又參酌本案詐欺集團成員除被
    告外，尚有其他詐欺集團成員，足認本案詐欺集團成員編制
    已達3人以上；是被告所為，係犯組織犯罪防制條例第3條第
    1項後段之參與犯罪組織罪、刑法第339條之4第1項第2款之3
    人以上共同詐欺取財罪。
  ㈡次按洗錢防制法於105年12月28日修正公布，並於106年6月28
    日生效施行（下稱新法），本次修法參酌國際防制洗錢金融
    行動工作組織40項建議之第3項建議，並參採聯合國禁止非
    法販運麻醉藥品和精神藥物公約，及聯合國打擊跨國有組織
    犯罪公約之洗錢行為定義，將洗錢行為之處置、分層化及整
    合等各階段，全部納為洗錢行為，完整規範洗錢之所有行為
    模式。不惟就洗錢行為之定義(第2條)、前置犯罪之門檻(第
    3條)、特定犯罪所得之定義(第4條)，皆有修正，抑且因應
    洗錢行為定義之修正，將修正前同法第11條第1項、第2項區
    分為自己或為他人洗錢罪，而有不同法定刑度，合併移列至
    第14條第1項，亦不再區分為不同罪責，同處7年以下有期徒
    刑，併科500萬元以下罰金，以求與國際規範接軌，澈底打
    擊洗錢犯罪。從而新法第14條第1項之一般洗錢罪，只須有
    同法第2條各款所示洗錢行為之一，而以第3條規定之特定犯
    罪作為聯結為已足。申言之，洗錢之定義，在新法施行後，
    與修正前規定未盡相同，因此是否為洗錢行為，自應就犯罪
    全部過程加以觀察，以行為人主觀上具有掩飾或隱匿其特定
    犯罪所得或變得之財產或財產上利益，與該特定犯罪之關聯
    性，使其來源形式上合法化，或使他人逃避刑事追訴、處罰
    之犯罪意思，客觀上有掩飾或隱匿特定犯罪所得之財物或財
    產上利益之具體作為者，即屬相當(最高法院109年度台上字
    第947號判決意旨參照)。被告所犯刑法第339條之4第1項第2
    款之加重詐欺取財罪，屬洗錢防制法第3條第1款所規定之特
    定犯罪，而被告擔任提領款項工作，將所提領款項交與詐欺
    集團之不詳成員，此交付贓款之手法曲折迂迴，目的在製造
    該等詐欺犯罪所得之金流斷點，使偵查人員偵辦不易，實質
    上使該等犯罪所得嗣後流向不明，達成隱匿犯罪所得之效果
    ，合於洗錢防制法第2條第2款所定隱匿特定犯罪所得之來源
    、去向之要件，而屬新法所規範之洗錢行為。核被告所為，
    係犯洗錢防制法第14條第1項之一般洗錢罪。
  ㈢被告與其他姓名年籍不詳之詐欺集團成員間，就上開犯行間
    ，具有犯意聯絡及行為分擔，為共同正犯。
  ㈣被告就本案犯行，係以一行為觸犯3人以上共同犯詐欺取財罪
    、一般洗錢罪及組織犯罪防制條例第3條第1項後段之參與犯
    罪組織罪，為想像競合犯，應依刑法第55條規定，從一重之
    3人以上共同詐欺取財罪處斷。被告就附表編號1至4所示之
    被害人所犯之罪，所侵害者為不同之個人財產法益，應以被
    害人數決定犯罪之罪數，其犯意各別，行為互殊，應予分論
    併罰。
  ㈤刑之減輕：按洗錢防制法第16條第2項規定：「犯前2條之罪
    ，在偵查或審判中自白者，減輕其刑。」；另想像競合犯之
    處斷刑，本質上係「刑之合併」，其所謂從一重處斷，乃將
    想像競合犯組成之評價上數罪，合併為科刑一罪，其所對應
    之刑罰，亦合併其評價上數罪之數法定刑，而為一個處斷刑
    。易言之，想像競合犯侵害數法益者皆成立犯罪，論罪時必
    須輕、重罪併舉論述，同時宣告所犯各罪名，包括各罪有無
    加重、減免其刑之情形，亦應說明論列，量刑時併衡酌輕罪
    部分量刑事由，評價始為充足，然後依刑法第55條前段規定
    「從一重處斷」，非謂對於其餘各罪可置而不論。因此，法
    院決定處斷刑時，雖以其中最重罪名之法定刑，做為裁量之
    準據，惟於裁量其輕重時，仍應將輕罪合併評價在內(最高
    法院108年度台上字第4405、4408號判決意旨參照)。準此，
    被告就本案所犯一般洗錢罪，既坦白承認，依洗錢防制法第
    16條第2項規定原均應減輕其刑，惟依前揭說明，其等在本
    案該次犯行應從一重以3人以上共同犯詐欺取財罪論處，故
    揆諸前揭最高法院判決意旨，就其此部分想像競合輕罪得減
    刑部分，應由本院於後述依刑法第57條量刑時一併衡酌該部
    分減輕其刑事由。
　㈥按犯罪之情狀顯可憫恕，認科以最低刑度仍嫌過重者，得酌
    量減輕其刑，刑法第59條定有明文，所謂顯可憫恕，係指被
    告之犯行有情輕法重之情，客觀上足以引起一般人同情，處
    以法定最低刑度仍失之過苛，尚堪憫恕之情形而言；而刑法
    第339條之4之加重詐欺取財罪，因動機不一，犯罪情節未必
    盡同，一律以法定刑為「1年以上7年以下有期徒刑」即最低
    刑度1年以上有期徒刑相繩，不免苛酷，苟未依個案情節予
    以舒嚴緩峻，實有悖於罪刑相當原則。本件被告與其他詐騙
    集團成員共同犯加重詐欺取財罪，所為雖屬不當，然被告未
    直接參與實施詐欺之工作，於詐欺集團僅擔任聽命上層成員
    指揮之角色，犯罪情節顯屬較輕，並審酌被告於行為時應係
    迫於經濟壓力，情急之下而為，非惡性重大之人，酌以本件
    詐欺所得之款項非高，審酌上揭法定刑與其犯罪情節相較，
    實屬情輕法重，顯有堪資憫恕之處，本院認縱量處法定最低
    刑度，猶嫌過重，爰依刑法第59條規定，酌減其刑。　　
　㈦爰以行為人責任為基礎，審酌被告不思循正途獲取財物，於
    國家大力查緝詐欺集團下，猶為圖己利，擔任收取詐欺款項
    工作，參與該詐欺集團之分工，於該詐欺集團成員對被害人
    戊○○等4人詐取財物後，擔任車手之工作，使詐欺取財之利
    益得以實現，所為殊有未洽，然審酌其非詐欺集團核心成員
    ，復非實際施以詐術致被害人等陷於錯誤之人，所參與之犯
    罪情節應屬次要，僅係受命於主要核心詐欺集團成員之角色
    ，較之主要核心詐欺集團成員，被告對於被害人等所侵害法
    益之危險性應較輕微，復參酌被告於審判中坦承犯行，態度
    尚稱良好，然未與被害人達成和解，賠償被害人之損失；暨
    被告自陳國中畢業之智識程度、喪偶、兩名子女已成年、現
    因案羈押中、入監前為臨時工(金訴卷第375頁)等一切情狀
    ，量處如主文所示之刑。
  ㈧沒收部分：本件被告領取之款項，係全數交與詐欺集團成員
    ，被告僅獲得2,772元之報酬，業據被告所自陳，就所得報
    酬部分，應依刑法第38條之1第1項前段、第3項規定，諭知
    沒收之，於全部或一部不能沒收或不宜執行沒收時，追徵其
    價額之諭知。又沒收新制係參考外國立法例，為契合沒收之
    法律本質，認沒收為刑法所定刑罰及保安處分以外之法律效
    果，具有獨立性，而非刑罰（從刑），已明定沒收為獨立之
    法律效果，在修正刑法第五章之一以專章規範，故判決主文
    內諭知沒收，已毋庸於各罪項下分別宣告沒收，亦可另立一
    項合併為相關沒收宣告之諭知，使判決主文更簡明易懂（最
    高法院106年度台上字第386號判決意旨參照），故就上開沒
    收，僅於主文中單獨列項宣告。
據上論斷，應依刑事訴訟法第273條之1第1項、第299條第1項前
段（本件採判決精簡原則，僅引述程序法條），判決如主文。
本案經檢察官粟威穆偵查起訴，檢察官甲○○到庭實行公訴。
中　　華　　民　　國　　111 　年　　12　　月　　7 　　日
　　　　　　　　　刑事第十五庭    法　官　黃鏡芳
以上正本證明與原本無異。
如不服本判決應於收受本判決後20日內向本院提出上訴書狀，並
應敘述具體理由。其未敘述上訴理由者，應於上訴期間屆滿後20
日內向本院補提理由書狀（均須按他造當事人之人數附繕本）「
切勿逕送上級法院」。 
　　　　　　　　　　　　　　　　　書記官　施茜雯
中　　華　　民　　國　　111 　年　　12　　月　　7 　　日
附錄法條：
組織犯罪防制條例第3條第1項
發起、主持、操縱或指揮犯罪組織者，處3年以上10年以下有期
徒刑，得併科新臺幣1億元以下罰金；參與者，處6月以上5年以
下有期徒刑，得併科新臺幣1千萬元以下罰金。但參與情節輕微
者，得減輕或免除其刑。
刑法第339條之4
犯第339條詐欺罪而有下列情形之一者，處1年以上7年以下有期
徒刑，得併科1百萬元以下罰金：
一、冒用政府機關或公務員名義犯之。
二、三人以上共同犯之。
三、以廣播電視、電子通訊、網際網路或其他媒體等傳播工具，
    對公眾散布而犯之。
前項之未遂犯罰之。
洗錢防制法第14條第1項
有第二條各款所列洗錢行為者，處7年以下有期徒刑，併科新臺
幣5百萬元以下罰金。 

附表：
（時間：民國/金額：新臺幣）
編號 被害人 詐騙方式 提領時地及金額 主文   匯款時間、金額 交付時地、對象  1 戊○○（提告） 先後假冒購物網站及銀行客服，自111年4月27日16時16分起，致電戊○○，佯稱：因作業疏失重複下訂，欲取消須依指示操作云云。 111年4月27日19時44分、46分、48分許，各匯款49,987元、49,012元、31,123元，至郵局帳號00000000000000號帳戶（下稱A郵局帳戶） 111年4月27日20時14分、15、16分許，在臺南市○區○○路000號「臺南東寧郵局」，自左列帳戶各提領6萬元、6萬元、1萬元；繼於同日21時38分許，在同市區○○○路0段000號「統一超商東城店」，自左列帳戶提領1萬9千元，於111年4月27日22時56分前某時，在臺南地區某網咖，交予不詳人 丁○○犯三人以上共同詐欺取財罪，處有期徒刑陸月。 2 己○○（提告） 先後假冒購物網站及銀行客服，自111年4月27日20時36分起，致電己○○，佯稱：因作業疏失重複下訂，欲沖銷須依指示操作云云，111年4月27日22時31分許，匯款3萬元至郵局帳號00000000000000號帳戶（下稱B郵局帳戶） 111年4月27日22時56分、23時1分、2分許，在上開「臺南東寧郵局」，自左列帳戶各提領4萬7千元、6萬元、4萬元。 於111年4月27日23時2分後某時，在臺南地區某網咖，交予不詳人 丁○○犯三人以上共同詐欺取財罪，處有期徒刑陸月。 3 乙○○（提告） 先後假冒購物網站及銀行客服，自111年4月27日20時起，致電乙○○，佯稱：因作業錯誤，為免重複扣款，須依指示操作，111年4月27日22時33分許，匯款17,098元至B郵局帳戶 於111年4月27日23時2分後某時，在臺南地區某網咖，交予不詳人 丁○○犯三人以上共同詐欺取財罪，處有期徒刑陸月。  4 丙○○ 先後假冒購物網站及銀行客服，自111年4月28日17時54分起，致電丙○○，佯稱：因駭客入侵，為免重複扣款，須依指示操作云云，111年4月27日22時49分、50分許，各匯款49,999、49,999元至B郵局帳戶 於111年4月27日23時2分後某時，在臺南地區某網咖，交予不詳人 丁○○犯三人以上共同詐欺取財罪，處有期徒刑陸月。